臺灣高等法院臺中分院刑事判決　　　　93年度上訴字第1961號
上　訴　人　臺灣苗栗地方法院檢察署檢察官
上　訴　人
即　被　告　庚○○
選任辯護人　江錫麒律師
上　訴　人
即　被　告　戊○○
　　　　　　　　　　（另案在臺灣臺北監獄臺北分監執行中）
　　　　　　丙○○
　　　　　　甲○○
　　　　　　　　　　　號三樓
前三人共同
指定辯護人　本院公設辯護人　乙○○
上列上訴人因殺人等案件，不服臺灣苗栗地方法院88年度重訴字
第4號中華民國93年9月29日第一審判決（起訴案號：臺灣苗栗地
方法院檢察署88年度偵字第1932號、第1939號、第2016號），提
起上訴，本院判決如下：
    主  文
原判決撤銷。
黃錦柯、丙○○、戊○○、甲○○均無罪。
    理  由
一、公訴意旨略以：林政忠（綽號阿忠，檢察官通緝中）有盜匪
    前科，戊○○（綽號阿貓）有強盜前科，丙○○（綽號大同
    ）有恐嚇前科，甲○○（綽號水雞）、庚○○則均無不良前
    科紀錄。庚○○於八十八年三月中旬，經友人李基隆介紹而
    與任職台北市萬華區加州夜總會主任之丙○○認識，嗣後並
    曾至該夜總會消費數次。八十八年三月二十五日晚上，庚○○因經蔡茂松等人設計至苗栗縣頭份鎮某處酒店詐賭，除所
    攜現款新台幣（下同）三十萬元盡皆賭輸外，另積欠蔡茂松
    一百萬元賭債，並被迫在現場簽立面額一百萬元之本票交予
    蔡茂松，雙方並約定同月二十八日在苗栗縣頭份鎮○○路九
    四二號一樓之「米堤咖啡館」內交付現金。惟因庚○○未能
    即時籌措現金，於三月二十八日在米堤咖啡館，蔡茂松當場
    撕毀庚○○所交付之本票，並對其恫稱三月三十一日要看到
    現金一百萬元等語，庚○○遂於當晚至加州夜總會向丙○○
    籌措現金，惟丙○○向其表示無錢可借，事後並即告知李基
    隆，李基隆經向庚○○詢問後得知上情，乃於三月三十日夜
    間會同庚○○至加州夜總會與丙○○情商解決之道，迄翌（
    三十一）日凌晨一時許，庚○○對丙○○表示若能順利解決
    ，願以相當金額作為酬謝，丙○○即找來在該夜總會圍事之
    林政忠及戊○○二人，並對二人表示該事情解決後必有酬勞
    ，丙○○、庚○○、戊○○及林政忠等四人遂共同基於以槍
    械射擊，即使致對方或不特定人死亡亦不違其本意之不確定
    故意，約定當日下午十六時，在加州夜總會樓下之咖啡店內
    會面，由林政忠攜帶槍械、子彈與庚○○、戊○○共同至苗
    栗縣頭份鎮解決問題，庚○○遂與蔡茂松等人約定於三月三
    十一日十八時在米堤咖啡館見面。同日中午林政忠、戊○○
    二人另對同在該店圍事之甲○○表示解決後可收取酬勞，甲○○遂與庚○○、丙○○、林政忠、戊○○基於相同之犯意
    聯絡，由林政忠攜帶具殺傷力之制式德製半自動九０手槍一
    把（槍枝編號0000000000）、子彈數顆，於同日
    十六時許林政忠、戊○○、甲○○三人搭乘由庚○○所駕駛
    之Ｗ七─０二０九號自小客車至苗栗縣頭份鎮。同日十七時
    許，蔡茂松以行動電話與庚○○確定時間後，即與其妻姚麗
    華、妻舅姚武成及友人謝文振等人共同在米堤咖啡館內等候
    ，而該店另有不知情之顧客張曉倩及其母己○○在該店內側
    位置用餐。庚○○於十八時左右駕車至頭份後，先行經苗栗
    縣頭份鎮○○路在外觀望並告知林政忠、戊○○及甲○○等
    人米堤咖啡館地點，隨後在苗栗縣頭份鎮○○路與中華路口
    由戊○○與林政忠下車自行僱車前往，庚○○即駕車搭載甲○○先行返回台北等候。而林政忠下車後即自行至苗栗縣中
    華路台灣省公路局車站前招攬車號Ｖ八─０二三號計程車一
    部，搭乘該計程車返回中華路與仁愛路口搭載戊○○，嗣後
    令計程車停在中華路米堤咖啡館前方數十公尺處路旁，由戊○○留在計程車上準備接應，林政忠則自行下車步行至米堤
    咖啡館玻璃大門外，取出手槍持於胸前，謝文振恰坐於面對
    外側之位置，見狀起身欲逃，詎林政忠隨即射擊並擊中謝文
    振左大腿，坐在內側之張曉倩因聽聞槍聲，於座位上轉身之
    際，林政忠所射擊之第二槍因擦及前方桌面彈跳而射入張曉
    倩左側胸腔直至右側胸前皮膚下方，第三槍雖亦射向謝文振
    方向惟未擊中，林政忠隨即將槍枝藏置衣下，步行至計程車
    停放處，與戊○○共搭前開計程車離去，嗣為逃避警方追查
    ，即在中山高速公路頭份交流道附近下車，戊○○給付一百
    元車資予司機，林政忠則囑咐司機若有人追問時就答稱未見
    過二人等語，林政忠等二人方另行獨自僱車返回台北。謝文
    振與張曉倩二人則經送醫急救後，謝文振因左後大腿槍傷、
    左股動脈、靜脈破裂、低血容性休克不治死亡，張曉倩則左
    側背部槍傷、左肺心臟槍傷出血、左側氣血胸不治死亡。林
    政忠隨即於翌日（四月一日）潛逃至澳門，嗣經警在Ｖ八─
    ０二三號計程車上比對出戊○○指紋後，陸續由台北縣警察
    局土城分局查獲戊○○、台北市萬華分局查獲丙○○、甲○○及庚○○，並於四月十三日在台北市○○街小台北賓館樓
    下鐵皮屋查扣前開具殺傷力之制式德製半自動九○手槍一把
    及九MM制式子彈五顆，因認庚○○、丙○○、戊○○、甲○○均涉犯刑法第二百七十一條第一項之殺人罪嫌，及槍砲彈
    藥刀械管制條例第七條第四項、第十二條第四項之持有制式
    手槍及子彈罪嫌。
二、按檢察官就被告犯罪事實，應負舉證責任，並指出證明之方
    法，為刑事訴訟法第一百六十一條第一項所規定，而犯罪事
    實應依證據認定之，無證據不得認定犯罪事實；不能證明被
    告犯罪者，應諭知無罪之判決，同法第一百五十四條第二項
    、第三百零一條第一項亦分別定有明文。次按事實之認定，
    應憑證據，如未能發現相當證據，或證據不足以證明，自不
    能以推測或擬制之方法，以為裁判基礎；又所謂認定犯罪事
    實之證據，係指足以認定被告確有犯罪行為之積極證據而言
    ，而認定犯罪事實所憑之證據，雖不以直接證據為限，間接
    證據亦包括在內，然而無論直接或間接證據，其為訴訟上之
    證明，須於通常一般人均不致有所懷疑，而得確信其為真實
    之程度，始得據以為有罪之認定，倘其證明尚未達到此一程
    度，而有合理懷疑存在，無從使事實審法院得有罪之確信時
    ，即應由法院諭知被告無罪之判決，最高法院分別著有二十
    九年度上字第三一○五號、四十年度台上字第八六號、七十
    六年度台上字第四九八六號判例足資參照。
三、公訴人認被告庚○○、丙○○、戊○○、甲○○涉犯上開犯
    行，無非以：(一)被告庚○○、丙○○、甲○○於案發時雖未
    至現場，惟林政忠係由丙○○出面介紹處理庚○○與蔡茂松
    間之賭債，且由丙○○提及事後有酬勞可得，事畢後亦均至
    加州夜總會會合，則丙○○焉有對此「處理方式」不知之理
    。(二)林政忠既與被告戊○○、甲○○同搭庚○○所駕車輛至
    苗栗縣頭份鎮，且未攜帶包裹，依當時被告林政忠所著之中
    山裝，庚○○等人豈有不知其攜帶槍械之理。(三)被告林政忠
    獨自在米堤咖啡館前方下車後，被告戊○○在計程車上等候
    ，若非因應槍擊後須即時離開現場，應無如此在現場附近接
    應之必要。(四)被害人謝文振、張曉倩確因本件槍擊事故死亡
    。(五)扣案之槍、彈經鑑定結果，認為均具有殺傷力，為其主
    要論據。訊據被告庚○○、丙○○、戊○○、甲○○均否認
    右開犯行，均辯稱：不知同案被告林政忠攜帶槍械、子彈，
    亦不知道林政忠會開槍殺人，與林政忠就持槍及殺人部分並
    無犯意之聯絡與行為之分擔等語。被告庚○○另辯稱：當天
    應有另一輛車共同南下，林政忠持有之槍彈可能是在伊和甲○○先行返北後，林政忠向另輛車之人所取得等語。被告丙○○另辯稱：伊僅介紹庚○○和林政忠、戊○○一起喝酒而
    認識，並未介紹他們處理賭債，是在隔天下午一時許上班時
    ，林政忠告訴伊下午要和庚○○去處理賭債等語。被告戊○○另辯稱：伊是加州夜總會副理，當晚喝了很多酒，林政忠
    臨時找伊南下處理債務，伊都在車上睡覺，不知道林政忠會
    持槍殺人等語。被告甲○○另辯稱：伊只是在加州夜總會負
    責跑腿，案發當天下午林政忠由伊陪同南下頭份收帳，伊細
    節都不知道，到頭份林政忠、戊○○下車後，林政忠就叫伊
    與庚○○回台北，伊不知道林政忠會持槍殺人等語。
四、經查：
(一)、按「共同正犯之所以應對其他共同正犯所實施之行為負其全
    部責任者，以就其行為有犯意之聯絡為限，若他犯所實施之
    行為，超越原計畫之範圍，而為其所難預見者，則僅應就其
    所知之程度，令負責任，未可概以共同正犯論。」，有最高
    法院五十年台上字第一０六０號判例意旨可資參照。
(二)、案發當時僅被告林政忠獨自一人站在「米堤咖啡館」大門外
    觀望，並持槍朝門內射擊之事實，業據目擊證人徐銘文於警
    詢時證述明確（見八十八年度相字第一八三號卷第一四、一
    五頁，八十八年度偵字第一九三二號卷第十九頁背面）、並
    經證人即搭載被告林政忠、戊○○前往案發地點附近之計程
    車司機丁○○於警詢及偵查中證述甚詳，其證稱：‧‧‧後
    來林政忠叫戊○○上車，並叫伊開到米堤咖啡店，林政忠轉
    頭向戊○○說「你等我一下」，他下車約三分鐘後，就再上
    車，伊有聽到三聲槍聲，‧‧‧等語（見八十八年度偵字第
    一九三二號第五八頁），核與被告庚○○、甲○○於警偵審
    中所供案發前係被告戊○○、林政忠留在「米堤咖啡館」附
    近，被告戊○○於警偵審中所供係林政忠一人下車前往「米
    堤咖啡館」，伊聽到三聲槍響，約數分鐘後林政忠回車上等
    案發情節相符合。又扣案之槍、彈為制式手槍及子彈，均具
    有殺傷力之事實，有刑事警察局八十八年四月二十三日刑鑑
    字第三七八五三號函在卷足憑（見八十八年度偵字第一九三
    二號第一三○頁），而被告林政忠持上開槍、彈朝「米堤咖
    啡館」大門離地一二五公分、一二七點五公分、一一六公分
    處向內射擊，致被害人謝文振、張曉倩二人中彈死亡之情，
    亦有苗栗縣警察局頭份分局槍擊案報告書、臺灣苗栗地方法
    院檢察署檢察官督同法醫師相驗後製作之相驗相驗屍體證明
    書、驗斷書及死亡證明書在卷可按。綜合上情以觀，足認被
    害人謝文振、張曉倩二人，確係遭被告林政忠獨自一人持槍
    朝「米堤咖啡館」內射擊所造成。
(三)、(1)被告庚○○於八十八年四月十日警詢時供稱：「我是透過
    丙○○介紹認識林政忠的，林政忠說賭債的事交由他處理，
    遂在八十八年三月三十一日下午十六時許，透過丙○○約林
    政忠、戊○○、甲○○等人由我駕車載林政忠、戊○○、甲○○前來苗栗頭份鎮解決債務問題。」、「八十八年三月三
    十日凌晨我和李基隆、丙○○三人在加州舞廳喝酒，李基隆
    向丙○○談及我被頭份綽號『菜包』（即蔡茂松）者詐賭欠
    一百萬元，而丙○○說他有朋友可以幫忙解決，當場聯絡林
    政忠前來一起喝酒，商談此事，當場林政忠立即表示要幫忙
    處理，所以就約定前來苗栗」、「‧‧‧一路上『菜包』一
    直與我連絡問我人在何處，並約在苗栗頭份米堤咖啡館見面
    ，‧‧‧約十八時十分到米堤咖啡館前看到門口有很多年輕
    人，‧‧‧林政忠怕我被押走，叫我和甲○○先離開回台北
    ，由他和戊○○出面處理債務，我當時把二十萬元交由林政
    忠‧‧‧」、「我本身並無攜槍前來頭份，而林政忠他們也
    沒有說有帶槍前來頭份，而我也沒有看見林政忠等人有帶槍
    械。」、「（林政忠開槍時）我不在場，我正和甲○○開車
    回台北途中」、「我不知道林政忠為何會開槍殺人，林政忠
    也沒有告知我要開槍殺人。」、「我曾說該賭債能夠以新台
    幣四十萬解決的話，剩下之六十萬我可以拿出來消費大家喝
    酒我也甘願。」、「（槍擊後）丙○○有向我索取林政忠的
    逃亡費用，但我拒絕，並說我並沒有要林政忠開槍殺人，只
    是解決債務問題。」、「我有告訴林政忠「菜包」人在米提
    咖啡館，當時我開車經過米提咖啡館，有說沒有錯是這一家
    。」等語（見八十八年度偵字二○一六號偵查卷第四頁至第
    八頁）。於八十八年四月十日偵查中供稱：「‧‧‧三月三
    十日晚上我就有看見阿忠（指林政忠），柯（自來）好像有
    進來敬酒，但沒有很深的印象，後來阿忠（指林政忠）告訴
    我是小事一樁，他會處理，他叫我明天準備二十萬，他拿過
    去還人家‧‧‧後來他就約明天四點過去加州夜總會」、「
    ‧‧‧阿忠看見很多人，就叫我先走，他說怕我被押走，後
    來我就先走‧‧‧」、「不知道他們如何解決債務，他們只
    叫我和『水雞』先走」、「當晚（槍擊後）有回去加州夜總
    會，因阿忠約我們去那邊見面‧‧‧」等語（見同上卷第二
    一頁至第二三頁）。
    (2)被告丙○○於八十八年四月二日警詢時供稱：「‧‧‧當
    時我們四人在一起談被詐賭情事，而阿忠自認有辦法處理該
    賭債，所以如何處理是由『阿忠』和庚○○聯繫。」、「我
    係要求庚○○、阿忠等人以現金去處理該賭債，我知道庚○○有準備現金二十萬元。」等語（見八十八年度偵字一九三
    二號偵查卷第二四頁）。於同年月七日警詢時供稱：「因為
    我介紹林政忠和庚○○認識，所以我請林政忠幫忙處理庚○○一些債務上問題，然後林政忠又再找戊○○和甲○○二人
    幫忙‧‧‧」、「庚○○說如果債務解決就會變賣手上的股
    票拿現金新台幣六十萬元給林政忠處理，再由林政忠將錢分
    給有幫忙處理債務的人，佣金多少我不知道。」、「於四月
    一日二十時戊○○打電話到公司問我佣金如何，我說庚○○
    並未拿錢過來，所以錢還沒有辦法分出來。」、「是我叫林
    政忠、甲○○、戊○○三人跟庚○○一起到苗栗頭份鎮和綽
    號菜包的解決債務問題，但我不知道林政忠帶槍下來，而且
    開槍殺人。」等語（見同上偵查卷第二四頁第一一四頁、第
    一一六頁）。於八十八年五月四日偵查中供稱：「拿二十萬
    元出來解決是庚○○講的，他說二十萬元現金，另二十萬元
    等四月一日賣股票再給」、「不知道林政忠為何會去開槍。
    」等語（見同上偵查卷第一九三二號第一三七頁）。
    (3)被告戊○○於八十八年四月二日警詢時供稱：「‧‧‧案
    發前一晚吳主任告訴我其表弟與人有債務問題，希望我幫他
    處理。我問他是何種債務問題，他沒告訴我，只說陪同他們
    一起前往就知道，吳主任說債務處理完畢後會給我一筆佣金
    ，未說明金額數目多寡，‧‧‧當時車上有綽號「大同」的
    表弟（駕駛者），旁坐開槍的人，我和綽號「水蛙」（甲○○）的男子坐在後座，該車內共有四個人‧‧‧。」、「（
    從台北到頭份）這一路上我都沒有看見他（林政忠）身上有
    槍，他也沒告訴我。」、「我從頭到尾均未看見該支槍械，
    也不知是何類型。」、「我不知道（處理該筆債務會引發槍
    擊殺人事件），他們事先也未告訴我。」（見八十八年度偵
    字一九三二號偵查卷第五、六、七、十頁）。於八十八年四
    月三日偵查中供稱：「當時庚○○透過丙○○向我說有些債
    務叫我幫忙處理，丙○○叫我與林政忠一起去處理會有一些
    佣金。」、「我沒看到（林政忠帶槍），他出門是穿黑色襯
    衫、寬寬的」、「我跟水蛙（甲○○）很熟，他是自己要與
    我們來湊熱鬧，我沒有向他說這件事。」、「大同（丙○○
    ）說有佣金，但未說有多少。」等語（見同上偵查卷第六三
    至六五頁）。於八十八年四月六日警詢時供稱：「‧‧‧是
    我公司丙○○所策動，我和林政忠、甲○○三人跟著庚○○
    前來頭份鎮解決債務問題。‧‧‧是丙○○要我和林政忠幫
    庚○○解決債務問題，並於事後有佣金可拿，而甲○○是當
    天案發之前才一起加入的。‧‧‧八十八年三月三十一日凌
    晨，庚○○到我公司喝酒，並找丙○○一起喝酒，丙○○介
    紹林政忠和我給庚○○認識，並商談由我和林政忠幫庚○○
    解決債務問題，‧‧‧」等語（見同上偵查卷第八三、八四
    頁）。
    (4)被告甲○○於八十八年四月二日警詢時供稱：「‧‧‧大
    約於當日下午十五時至十六時在台北市○○街，我及戊○○
    、林政忠一同搭庚○○之深藍色自小客車直接至頭份鎮，車
    開至頭份鎮○○路米提咖啡館附近，戊○○及林政忠一同下
    車，說要去收帳，並且叫我和庚○○先回台北，我們就開車
    先回台北，‧‧‧。」、「是戊○○及林政忠約我一同前往
    ，‧‧‧我與他們去收取帳款吸取經驗。」等語（見八十八
    年度偵字一九三九號偵查卷第三頁）。於八十八年四月五日
    警詢時供稱：「我們當時由庚○○開車，林政忠坐右前座，
    我坐右後座，戊○○坐左後座，到頭份中華路信義路口迴轉
    ，於中華、仁愛路口停車，戊○○、林政忠二人叫我不要下
    車，我則下來坐前座，與庚○○一同回台北。」、「我們到
    頭份中華路時，庚○○有打一通電話出去，說在米堤咖啡館
    ，對象是何人我不清楚，我們車迴轉後庚○○有指米堤咖啡
    館給我們看，之後都沒有再對外聯絡了。」、「林政忠叫我
    保護庚○○的安全，我不知道代價多少。」等語（見八十八
    年度偵字一九三二號偵查卷第七八頁）。於八十八年五月二
    十四日偵查中供稱：「（出發前）在辦公室集合，我去時戊○○、『阿忠』及丙○○已在場，沒有其他人。」、「有一
    部車共四人（至頭份）。」等語（見同上偵查卷第一八八頁
    ）。於九十三年九月二十一日原審審理中供稱：「林政忠當
    天穿襯衫、西裝褲、沒有外套。‧‧‧那時是夏天，為何要
    穿外套。」、「我確定只有一台車。」等語（原審卷二第三
    三四至三三五頁）。
(四)、被告戊○○係於八十八年四月二日凌晨零時在板橋市為台北
    縣警察局土城分局查獲；被告丙○○則於同日上午自行聯絡
    警員再出面到萬華分局說明；被告甲○○另於同日下午十八
    時經台北市警局萬華分局通知期到案說明；被告庚○○則於
    同月十日凌晨經警拘提到案。被告四人到案時間不同，且到
    案後均隨即遭羈押禁見，實無從為串供偽證，但觀察被告四
    人上開供詞，其等對案發前後之情形，案發當日之經過，及
    發生本案之原因等情節，彼此所供均大致相同，並無矛盾之
    處；酌以證人李基隆、徐銘文、丁○○之證詞，被告黃錦柯
    、丙○○、戊○○所供案發前一日彼此僅係在商討如何解決
    黃錦柯之賭債，並決定由被告林政忠帶同黃錦柯、戊○○前
    往處理，而被告甲○○則係在當天下午臨行前才受邀一同前
    往，期間並未提及由被告林政忠持槍前往，或約定由被告林
    政忠持槍殺人等情，應堪採信。
(五)、被告庚○○等四人於警偵審中就被告林政忠攜槍前往處理賭
    債糾紛乙情所供，互核均無歧異。雖被告庚○○供稱林政忠
    當天穿中山裝，被告戊○○、甲○○則供稱當天林政忠穿襯
    衫，並與證人徐銘文所述林政忠係穿外套或夾克有異，此或
    因其等對中山裝或襯衫之認知不同，或因證人徐銘文於十八
    時五十分天色昏暗時隔街觀望，而有不同之陳述，然其等所
    述對象均係指林政忠並無差異，依其等所述顏色相對照，顯
    然均係指相同之深色衣服，胸前有白色花紋，而衣服下擺則
    外露於褲腰；再就證人即計程車司機丁○○於警偵訊歷次所
    證觀之，被告林政忠上車後係坐在右前座，未見林政忠攜帶
    槍枝，在林政忠下車不久，聽到類似鞭炮聲之槍聲後，前後
    約三分鐘林政忠再度上車，仍未見到林政忠身上攜帶有槍枝
    ，足認被告林政忠當時攜帶槍枝插於腰際，為衣服下擺所遮
    蔽，確實不易為旁人發覺，其等所供未見被告林政忠攜帶槍
    彈，與常情並不相違。從而公訴人以林政忠攜帶槍彈於身上
    ，認其他被告豈有不知之理，應屬臆測之詞。
(六)、被告戊○○、甲○○雖於八十八年三月三十一日十六時，與
    被告林政忠、庚○○自台北共同南下苗栗縣頭份鎮，其等目
    的係為解決、清償庚○○之賭債，故由庚○○攜帶現金二十
    萬元，途中蔡茂松與庚○○以電話相約於「米堤咖啡館」見
    面，其等至現場發現對方人多，被告林政忠擔心黃錦柯被押
    ，遂叫庚○○與甲○○先回台北，離去前，庚○○將二十萬
    元交由林政忠作為處理賭債之用等情，業據被告等四人分別
    供述如前。查被告等四人如於出發前即在台北共同謀議殺人
    ，庚○○當可於出發前即交付二十萬元作為酬謝之前金，或
    於殺人事成之後再為給付，焉有可能攜帶現金二十萬元前往
    現場，並於臨時決定折返前，交付該二十萬元予林政忠處理
    ？益徵此行之目的，原係欲以該二十萬元供解決與蔡茂松間
    賭債之用，並交由被告林政忠前往與蔡茂松談判，而非作為
    對被告林政忠殺人後之前金、後謝，較與實情相符。且如於
    南下前已決議共同殺人，竟於被告一車四人至現場時，臨時
    決定二人先行折返，其中一人在附近等待，而僅由被告林政
    忠一人出面殺人，此種分工合作之方式，實與常情有違。
(七)、被告戊○○雖隨同林政忠一併搭乘證人丁○○駕駛之計程車
    前往米堤咖啡館，惟該計程車係林政忠下車後，單獨步行前
    往台汽客運頭份站前租用，戊○○再於途中上車，自戊○○
    上車迄林政忠下車，犯案後又上車同至頭份交流道下車為止
    ，林政忠均未對戊○○為任何指示或說明，已據證人丁○○
    於警偵訊中證述明確（見八十八年度偵字一九三二號偵查卷
    第十五、二一、五七、五八頁）），被告戊○○既未對計程
    車司機丁○○為任何指示，自不能僅以戊○○同行即遽謂其
    知悉被告林政忠下車之企圖及目的，或係欲以該計程車作為
    殺人後接應之交通工具。
(八)、被告庚○○指出「米堤咖啡館」所在位置後離去，被告林政
    忠則換乘計程車前往，並持槍在「米堤咖啡館」外，隔著門
    窗朝店內擊發三槍，致店內顧客張曉倩蔡、蔡茂松之友人謝
    文振二人死亡等情，已如前述，並據證人己○○、姚麗華、
    姚武承、徐銘文、李國賢、劉瓊如於警詢時證述甚詳（見八
    十八年度相字第一八三號相驗卷第二頁至第十頁、第十二、
    十六頁），且有相驗屍體證明書、驗斷書、相驗報告書等附
    卷可稽，而其時蔡茂松甫離店外出購買檳榔，亦據蔡茂松於
    警詢時證述明確（見八十八年度偵字一九三二號偵查卷第四
    九頁）。查「米堤咖啡館」之窗戶為固定式之透明玻璃，但
    另裝以窗簾，大門則是活動式，並裝上暗色玻璃，二者均不
    易看清店內景像，案發時為營業時間，大門可隨時開啟，但
    被告林政忠卻未打開大門，逕自在大門外對著大門射擊，二
    槍擊透大門玻璃，一槍則射在大門木框上，此有卷附現場照
    片七張可憑（見八十八年度偵字一九三二號偵查卷第二四四
    至二四七頁）；酌以被告林政忠所乘計程車停放處，距離現
    場約二十公尺，其來回並持槍射擊三槍，時間僅約三分鐘左
    右，已據被告戊○○、證人丁○○分別供證明確，顯見被告
    林政忠係在匆促之間未能看清店內蔡茂松是否在場之情況下
    ，由門外朝著店內大門射擊，其中一發竟對著木製門框射擊
    ，其行徑與一般共謀殺人之情形大有不同。蓋其若有共謀殺
    人之故意，在此近距離之下射擊，大可開啟活動門，直接對
    店內鎖定之目標射擊，當可輕易達到目的，又何以棄而不為
    ？竟對暗色之玻璃門及木門框射擊，其固可能有殺人之不確
    定故意，然亦可能僅有傷害之犯意，或僅有恐嚇警告之意思
    ，以迫使蔡茂松不敢再索討本件賭債。
(九)、按測謊鑑定，係依一般人在說謊時，會產生遲疑、緊張、恐
    懼、不安等心理波動現象，乃利用測謊儀器將受測者之上開
    情緒波動反應情形加以紀錄，以判別受測者所供述之真實性
    ，倘受測者愈想壓抑其謊言所產生之情緒，在測謊儀器上會
    愈產生明顯之情緒波動反應，反之，則無此不實之波動反應
    。從而測謊鑑定結果，如就否認犯罪有不實之情緒波動反應
    ，固得供審判上之參酌，惟不得採為有罪判決之唯一憑據，
    然若其否認犯罪之供述，無任何不實之情緒波動反應，又無
    其他合法之積極證據足為犯罪行為之證明者，即可印證其真
    實性，非不得為有利於受測者之認定，有最高法院八十七年
    度台上字第三三三九號判決意旨可資參照。查本案於偵查中
    曾將被告庚○○、丙○○、戊○○、甲○○等人送請測謊鑑
    定，其結果為：「一、庚○○對下列問題1至3並無不實反應
    ：1、你有僱用殺手開槍嗎？（答：沒有）。2、你有僱用林
    政忠開槍嗎？（答：沒有）。3、你是拿二十萬元予林政忠
    轉交對方了斷債務？（答：是的）。二、丙○○對下列問題
    1至3並無不實反應：1、此行（赴「米堤咖啡館」）目的是
    殺人？（答：不是）2、庚○○那天有帶二十萬元前往頭份
    嗎？（答：有）。3、本案債務你是不是可分到佣金？（答
    ：不是）。三、戊○○、甲○○對於當時你是被僱用作殺手
    ？（答：不是）並無不實反應。」，有前臺灣省政府警政廳
    刑事警察大隊八十八年六月二十三日省刑法鑑字第二六六二
    號鑑驗通知書一紙附卷可按（見原審卷一第十八頁）。查此
    一鑑定乃被告等四人均一致通過測謊，顯然較前開最高法院
    判決所指單獨一人通過之正確率高出甚多，其結果自具有更
    可信之參考價值。再參酌前開(二)至(八)之證據及說明，足認被
    告戊○○、甲○○案發當天並非受僱作為殺手前往頭份鎮，
    而被告丙○○委請林政忠處理賭債，並未指示以持槍殺人之
    方式行之；被告庚○○雖有交付二十萬元予林政忠係作為了
    斷與蔡茂松間債務之用，但並非僱用林政忠殺人；被告林政
    忠持槍殺人，應係其個人臨時起意所為，均為其他被告所不
    知等情，與事實較相符合。。
(十)、綜上所述，被告等四人上開辯解，均堪以採信。從而，被告
    庚○○因賭債問題拜託被告丙○○幫忙解決，被告丙○○即
    委請加州夜總會圍事林政忠出面處理，林政忠再找被告戊○○、甲○○陪同被告庚○○前往頭份鎮找蔡茂松談判，被告
    林政忠單獨一人持槍殺人等情固然屬實。然並無任何證據足
    以證明其等於出發前及行進間曾商議要以殺人之方式解決賭
    債，復無任何證據足以認定被告丙○○、庚○○、戊○○、
    甲○○事前知悉被告林政忠攜槍前往，及共謀由林政忠持槍
    朝「米堤咖啡館」內射擊，自不能以林政忠獨自一人持槍殺
    人之行為，遽令被告庚○○、丙○○、戊○○、甲○○負共
    同正犯之責任，亦不能僅以被告丙○○事前介紹林政忠處理
    賭債、被告庚○○、戊○○、甲○○曾共同前往、被告戊○○在現場附近搭車等待、其等五人事後曾回加州夜總會見面
    ，及被告林政忠、戊○○、甲○○均從事酒店圍事工作，即
    遽而推測被告庚○○等四人涉有共同持有槍彈及殺人之犯行
    。此外，復查無任何積極證據足認被告庚○○等四人有公訴
    意旨所指之上開犯行，尚難遽予論科。原審未詳予審酌，遽
    予論罪科刑，即有違誤，檢察官上訴意旨指摘原判決量刑過
    輕，雖無理由；惟被告上訴意旨否認犯行，指摘原判決不當
    ，則有理由，自應由本院將原判決撤銷，另為被告黃錦柯等
    四人無罪之判決。
據上論斷，應依刑事訴訟法第三百六十九條第一項前段、第三百
六十四條、第三百零一第一項，判決如主文。
本案經檢察官謝岳錦到庭執行職務。
中　　華　　民　　國　　94　　年　　11　　月　　23　　日
                  刑事第十庭    審判長法　官  林照明
                                      法　官  林清鈞
                                      法　官  唐光義
中　　華　　民　　國　　94　　年　　12　　月　　2 　　日
得上訴。
